臺灣臺北地方法院刑事判決　　　　　　　　　　　　　九十三年度訴字第六三三號
　　公　訴　人　臺灣臺北地方法院檢察署檢察官
　　被　　　告　甲○○
右列被告因違反商業會計法等案件，經檢察官提起公訴（九十三年度偵字第六二四八
號），及以九十三年度蒞字第一０二八八號補充理由書增列起訴事實（九十三年十月
二十二日審判期日已依財政部台北市國稅局函示更正金額），本院判決
如左：
    主      文
甲○○共同連續商業負責人，以明知為不實之事項，而填製會計憑證，處有期徒刑伍
月，如易科罰金，以參佰元折算壹日。
    事      實
一、甲○○受許應時（另案通緝中）之邀，以每月新臺幣（下同）二萬元之代價自民
    國八十七年七月六日起，具名擔任虛設行號竟瑜工程有限公司（下稱竟瑜公司，
    業負責人，以製作會計憑證為其附隨業務。詎其明知竟瑜公司係虛設之行號，並
    無銷貨之事實，竟與許應時共同基於幫助他人逃漏營業稅捐及填製不實會計憑證
    之概括犯意聯絡，自八十七年八月間起至同年十二月間止，以竟瑜公司名義，先
    後在上址連續多次填製附表所示之內容不實統一發票會計憑證，總計開立發票銷
    售額為三千六百四十三萬四千七百零五元，並分別持交附表所示之久耀等二十八
    家公司（虛開發票之金額、幫助各公司逃漏稅額均詳如附表）做為進貨支出憑證
    ，供各公司申報營業稅時用以申報進項支出，幫助附表所示各公司納稅義務人以
    此不正當方法逃漏附表所示稅額之營業稅，總計幫助他人逃漏之營業稅額為一百
    八十二萬一千七百四十二元（虛開發票總額及逃漏稅捐總額業經檢察官於九十三
    年十月二十二日當庭更正）。
二、案經臺北市稅捐稽徵處移送台灣台北地方法院檢察署檢察官偵查起訴。
    理      由
一、右揭事實，業據被告甲○○供承：以每月二萬元之代價，具名擔任竟瑜公司負責
    人，竟瑜公司從其進入公司起至離開公司止沒有做工程，也沒有訂原料，也沒有
    出貨給別人（以上見本院九十三年九月十七日審判筆錄第二頁、第三頁），其擔
    任人頭負責人時，可以預見公司可能以其為負責人名義辦理開票或簽發統一發票
    事宜（見本院九十三年十月二十二日審判筆錄第五頁）等情甚詳，並有竟瑜公司
    部台北市國稅局以九十三年十月十八日財北國稅審三字第０九三０一００六七五
    號函更正前述竟瑜公司之銷項統一發票查核清單，經查有二筆發票字軌號碼輸入
    錯誤，致重複計算銷售額及稅額，扣除後，該公司於八十七年七月至十二月，開
    立發票銷售額為三千六百四十三萬四千七百零五元，幫助下由營業人逃漏營業稅
    為一百八十二萬一千七百四十二元，其中開立予桂春有限公司之發票銷售額及稅
    額，更正為三百九十七萬八千元及十九萬八千九百元，開立予東宇力實業股份有
    限公司之發票銷售額及稅額，更正為一百八十七萬五千五百一十元及九萬三千七
    百七十七元，開立予其他下游營業人之銷售額及稅額如統一發票查核清單所示，
    此有財政部台北市國稅局前開函件附於本院卷可參）、統一發票影本（附於本院
    依職權函調之台中地方法院檢察署八十八年度偵字第二三０八二號偵查卷所附證
    物卷，業經影印附本案卷內）附卷可稽，核與被告前開任意性自白相符。被告於
    擔任竟瑜公司負責人期間，明知公司並無售貨予附表所示各公司之事實，竟仍以
    每月二萬元之代價具名擔任竟瑜公司負責人，幫助許應時虛設行號，以被告為負
    責人之名義開立統一發票，供附表所示各納稅義務人申報進項支出，逃漏營業稅
    ，其與許應時有犯意聯絡及行為分擔甚明。綜上所述，本件事證已明，被告幫助
    逃漏稅捐及共同填製不實會計憑證之犯行堪以認定。
二、核被告所為，係犯稅捐稽徵法第四十三條第一項幫助納稅義務人以不正當方法逃
    漏稅捐罪及商業會計法第七十一條第一款共同商業負責人以明知為不實事項填製
    會計憑證罪；查商業會計法該條款之罪名為刑法第二百十五條業務上登載不實罪
    之特別法，自應優先適用，不另論刑法第二百十五條之罪名。被告為商業負責人
    ，與未具商業負責人身份之許應時有犯意聯絡及行為分擔，依刑法第三十一條第
    一項、二十八條規定，仍為商業會計法第七十一條第一款、稅捐稽徵法第四十三
    條第一項罪名之共同正犯。被告先後多次開立附表所示統一發票，幫助附表所示
    納稅義務人逃漏稅捐，其行為之時間緊接，犯意概括，所犯構成要件相同，為連
    續犯，分別論以一連續商業負責人以明知不實事項填製會計憑證罪及連續幫助逃
    漏稅捐罪。又所犯上開二罪有方法目的之牽連關係，從一重之連續商業負責人以
    明知不實事項填製會計憑證罪處斷。爰審酌被告為圖每月領取二萬元酬勞之小利
    ，同意具名擔任虛設行號之負責人，供許應時得以該虛設行號開立統一發票予附
    表所示各納稅義務人虛列進項支出，逃漏營業稅，影響主管機關稅捐稽徵之正確
    性，然犯後坦承所為，態度尚佳，顯有悔悟之心，及其智識、手段、動機、參與
    本件犯罪之主導性非高等一切情狀，量處如主文所示之刑。又按修正前刑法第四
    十一條：「犯最重本刑為三年以下有期徒刑之罪，而受六個月以下有期徒刑或拘
    役之宣告，因身體、教育、職業或家庭之關係，執行顯有困難者，得以一元以上
    三元以下折算一日，易科罰金。」之規定業於九十年一月四日修正、同年月十日
    公布、同年月十二日生效施行，修正後刑法第四十一條第一項：「犯最重本刑為
    五年以下有期徒刑以下之刑之罪，而受六個月以下有期徒刑或拘役之宣告，因身
    體、教育、職業、家庭之關係或其他正當事由，執行顯有困難者，得以一元以上
    三元以下折算一日，易科罰金。但確因不執行所宣告之刑，難收矯正之效，或難
    以維持法秩序者，不在此限。」之規定較修正前規定有利於被告，自應依刑法第
    二條第一項前段規定適用修正後刑法第四十一條第一項前段規定，並諭知易科罰
    金之折算標準。
據上論斷，應依刑事訴訟法第二百九十九條第一項前段，商業會計法第七十一條第一
款、稅捐稽徵法第四十三條第一項，刑法第二條第一項前段、第十一條前段、第二十
八條、第三十一條第一項、第五十六條、第五十五條、第四十一條第一項前段，罰金
罰鍰提高標準條例第二條，判決如主文。
本案經檢察官彭慶文到庭執行職務
中　　　華　　　民　　　國　　九十三　　年　　 十一 　　月　　　九　　　日
                                      臺灣臺北地方法院刑事第十三庭
                                          審判長法  官  朱 瑞 娟
                                                法  官  陳 慧 萍
                                                法  官
右正本證明與原本無異。
如不服本判決，應於判決送達後十日內，向本院提出上訴狀。
                                                書記官  謝韻華
中　　　華　　　民　　　國　　九十三　　年　　十一　　月　　　十  　　　日
附錄本案論罪科刑法條全文
商業會計法第七十一條
商業負責人、主辦及經辦會計人員或依法受託代他人處理會計事務之人員有左列情事
之一者，處五年以上有期徒刑、拘役或科或併科新台幣十五萬元以下罰金：
一、以明知為不實之事項，而填製會計憑證或記入帳冊者。
二、故意使應保存之會計憑證、帳簿報表滅失毀損者。
三、意圖不法之利益而偽造、變造會計憑證、帳簿報表內容或撕毀其頁數者。
四、故意遺漏會計事項不為記錄，致使財務報表發生不實之結果者。
五、其他利用不正當方法，致使會計事項或財務報表發生不實之結果者。
稅捐稽徵法第四十三條
教唆或幫助犯第四十一條或第四十二條之罪者，處三年以下有期徒刑、拘役、或科新
台幣六千元以下罰金。執行業務之律師或會計師犯前項之罪者，加重其刑至二分之１
。
